【裁判字號】    92,台上,1933
【裁判日期】    920910
【裁判案由】    給付保險金
【裁判全文】
最高法院民事裁定                              九十二年度台上字第一九三三號
    上  訴  人  甲○○
    訴訟代理人  李家鳳律師
    被 上訴 人  新光人壽保險股份有限公司
    法定代理人  吳東進
右當事人間請求給付保險金事件，上訴人對於中華民國九十二年六月十七日台灣高等
法院台南分院再審判決（九十二年度再字第二號），提起上訴，本院裁定如左：
    主  文
上訴駁回。
第三審訴訟費用由上訴人負擔。
    理  由
按對於第二審判決上訴，非以其違背法令為理由，不得為之。又提起上訴，上訴狀內
應記載上訴理由，表明原判決所違背之法令及其具體內容，暨依訴訟資料合於該違背
法令之具體事實，民事訴訟法第四百六十七條、第四百七十條第二項定有明文。而依
同法第四百六十八條規定，判決不適用法規或適用不當者，為違背法令；依同法第四
百六十九條規定，判決有該條所列各款情形之一者，為當然違背法令。是當事人提起
上訴，如依民事訴訟法第四百六十八條規定，以第二審判決有不適用法規或適用法規
不當為理由時，其上訴狀或理由書應表明該判決所違背之法令條項，或有關判例、解
釋之字號，或成文法以外之習慣或法理等及其具體內容，暨係依何訴訟資料合於該違
背法令之具體事實；如以民事訴訟法第四百六十九條所列各款情形為理由時，其上訴
狀或理由書應表明該判決有合於各該條款規定情形之具體內容，及係依何訴訟資料合
於該違背法令之具體事實。上訴狀或理由書如未依上述方式表明，或其所表明者顯與
上開法條規定不合時，即難認為已合法表明上訴理由，其上訴自非合法。本件上訴人
對第二審判決提起上訴，雖以該判決有不備理由及不適用法規等違背法令為由，惟核
其上訴理由狀所載內容，無非說明其對前訴訟程序確定判決不服之理由，及就與原判
決結果不生影響之理由，指摘其為不當，並就原審所論斷：本件上訴人所主張之再審
事由，均屬前訴訟程序法院取捨證據及認定事實之職權行使範圍，不生適用法規顯有
錯誤之問題。且上訴人認前訴訟程序原確定判決理由與主文矛盾一節，按民事訴訟法
第四百九十六條第一項第二款所謂：判決理由與主文顯有矛盾，係指判決依據當事人
主張之事實，認定其請求或對造抗辯為有理由或無理由，而於主文為相反之諭示，且
其矛盾為顯然者而言。然原確定判決於理由欄四之(二)已說明：「查上訴人受傷截肢之
部位，係在左足腳趾五指全部外傷性截斷，此有上訴人八十九年十一月十五日所拍攝
左足Ｘ光片可稽，及財團法人天主教聖馬爾定醫院所附上訴人全部之病歷資料暨診斷
證明書在卷可憑，並經於九十一年八月十五日勘驗上訴人左腳五指全部截斷屬實，上
訴人主張受有左腳五指全部截斷之傷害，堪信真實」，即就上訴人受傷之情形與系爭
保險契約第二條「非由於疾病引起之外來突發事故」及契約附表所列「殘廢程度第四
等級第二十二項」內容相符為闡釋。至被上訴人依約應否負理賠責任？則於理由欄(四)
詳為審酌後，認：「本件被保險人所受左腳五趾全部斷離之傷害，難認係出於意外事
故所導致，核與兩造所簽訂之契約要件不符」，因將第一審判決廢棄，改駁回上訴人
在第一審之訴（含假執行之聲請）並駁回其擴張之訴，其於判決主文同如此揭示，自
無上訴人指摘之判決理由與主文顯有矛盾之情形。又上訴人提出之財力資料明細，核
係於民國七十七年至九十一年間購置不動產、汽車及支出保費、訴訟費用之明細，為
其個人製作，所附文件其中汽車保險單、行車執照、放款繳息明細及七十八年六月一
日借用證、八十七年至八十九年間第三人交付之本票等件，均係存在於前訴訟程序事
實審言詞辯論尚未終結前之事實，其所以在前訴訟程序中未曾使用，並非客觀上有何
不能使用情形存在，亦非言詞辯論終結後始得使用之證物，核與民事訴訟法第四百九
十六條第一項第十三款規定之情形不符。另所附貸款證明書及九十一年十二月二十六
日台灣嘉義地方法院言詞辯論筆錄、續期保費送金單，則存在於前訴訟程序事實審之
言詞辯論後，亦不能構成再審之事由。至上訴人另主張其可請保險業務員作證係其主
動要保云云，仍非屬得聲請再審之證物，其認有該條款之再審事由，尤非有據。茲本
件並無上訴人所指發現未經斟酌之證物、判決理由與主文顯有矛盾及適用法規顯有錯
誤等再審事由。則上訴人據以提起再審之訴，為無理由等情，泛言謂為違法，而非表
明該判決所違背之法令及其具體內容，暨依訴訟資料合該違背法令之具體事實，難認
其已合法表明上訴理由。依首揭說明，應認其上訴為不合法。
據上論結，本件上訴為不合法。依民事訴訟法第四百八十一條、第四百四十四條第一
項、第九十五條、第七十八條，裁定如主文。
中      華      民      國    九十二    年      九      月      十      日
                              最高法院民事第五庭
                                  審判長法官  朱  錦  娟
                                        法官  顏  南  全
                                        法官  許  澍  林
                                        法官  葉  勝  利
                                        法官  劉  福  來
      右正本證明與原本無異
                                              書  記  官
中      華      民      國    九十二    年      九      月    二十四    日
                                                                      Ｑ


司法院資訊處製作；財團法人民間司法改革基金會備份。
